臺灣高等法院臺中分院刑事裁定
                                     108年度聲字第1440號
聲  請  人  臺灣高等檢察署臺中檢察分署檢察官
受  刑  人  黃俊皓



上列聲請人因受刑人數罪併罰有二裁判以上，聲請定其應執行之
刑（聲請案號：108 年度執聲字第626 號），本院裁定如下：
    主  文
黃俊皓因犯如附表所示各罪所處之刑，應執行有期徒刑拾玖年貳
月。
    理  由
一、聲請意旨略以：受刑人黃俊皓因違反毒品危害防制條例等數
    罪，先後經判決確定如附表，數罪中雖有刑法第50條第1 項
    但書所列情形，惟受刑人已請求檢察官聲請定應執行刑，有
    臺灣臺中地方檢察署民國108 年7 月8 日是否請求定應執行
    刑調查表足稽，應依刑法第50條第2 項、第53條、第51條第
    5 款規定，定其應執行之刑，爰依刑事訴訟法第477 條第1
    項聲請裁定等語。
二、按行為後法律有變更者，適用行為時之法律。但行為後之法
    律有利於行為人者，適用最有利於行為人之法律，刑法第2
    條第1 項定有明文。本件受刑人為部分行為後，刑法第50條
    業於102 年1 月23日經華總一義字第10200012451 號令修正
    公布施行，並自同年1 月25日起生效。修正前刑法第50條之
    規定：「裁判確定前犯數罪者，併合處罰之。」；修正後刑
    法第50條則規定：「裁判確定前犯數罪者，併合處罰之。但
    有下列情形之一者，不在此限：一、得易科罰金之罪與不得
    易科罰金之罪。二、得易科罰金之罪與不得易服社會勞動之
    罪。三、得易服社會勞動之罪與不得易科罰金之罪。四、得
    易服社會勞動之罪與不得易服社會勞動之罪。前項但書情形
    ，受刑人請求檢察官聲請定應執行刑者，依第51條規定定之
    」。依修法前刑法第50條規定，於同時有得易科罰金、得易
    服社會勞動與不得易刑處分之情形，符合裁判確定前犯數罪
    之規定者，一律併合處罰，其目的在使受刑人得依同法第51
    條各款規定，享有併合處罰，限制加重刑罰之恤刑利益（最
    高法院98年度台抗字第697 號裁定參照），惟法院裁定定應
    執行刑時，未必會減免受刑人之刑期，且修正前刑法第50條
    之規定已剝奪受刑人原得易刑處分之利益，經比較新舊法之
    結果，以102 年1 月23日新修正公布之刑法第50條之規定較
    有利於受刑人，是本件聲請自應適用較有利於受刑人修正後
    之刑法，定其應執行之刑。又修正後刑法第50條第2 項規定
    「前項但書情形，受刑人請求檢察官聲請定應執行刑者，依
    第51條規定定之。」是於同時有得易科罰金、得易服社會勞
    動、不得易刑處分之情形者，須經受刑人請求，檢察官始得
    據以聲請定應執行刑。
三、另按刑事訴訟法第370 條原僅規定：「由被告上訴或為被告
    之利益而上訴者，第二審法院不得諭知較重於原審判決之刑
    。但因原審判決適用法條不當而撤銷之者，不在此限」，此
    即所謂「不利益變更禁止原則」。103 年6 月4 日修正公布
    增訂第2 項：「前項所稱刑，指宣告刑及數罪併罰所定應執
    行之刑」、第3 項：「第1 項規定，於第一審或第二審數罪
    併罰之判決，一部上訴經撤銷後，另以裁定定其應執行之刑
    時，準用之」等規定，據以規範第一審法院所受理一人犯數
    罪之案件，於第二審法院以同一判決為數個宣告刑（上訴後
    全部或一部經撤銷自為判決）並定應執行之刑，或因一部已
    先行判決確定，一部上訴經撤銷後自為判決，嗣後另以裁定
    定其應執行之刑時，亦有本條不利益變更禁止之適用，以保
    障被告之上訴權。又為貫澈本條規範目的，凡係由被告上訴
    或為被告之利益而上訴者，如無刑事訴訟法第370 條第1 項
    但書之情形，則無論係循一般救濟程序而經第二審法院、本
    院（指最高法院）判決，抑係循特別救濟程序而經本院非常
    上訴判決，以同一判決為數個宣告刑並定其應執行刑，或另
    以裁定定其應執行之刑時，在法理上均應同受「不利益變更
    禁止原則」之拘束，不得諭知較前定之刑為重之執行刑（最
    高法院105 年度台抗字第127 號裁定意旨參照）。
四、查受刑人黃俊皓因違反毒品危害防制條例等數罪，經臺灣高
    等法院臺南分院及本院先後判處如附表所示之刑，經分別確
    定在案，其中附表編號3 至7 所示之13罪曾經本院以107 年
    度上訴字第1242號判決定應執行有期徒刑18年6 月，經最高
    法院以107 年度台上字第4927號判決上訴駁回而確定，而附
    表編號2 、8 所示之2 罪曾經臺灣臺中地方法院以105 年度
    訴緝字第59號判決定應執行有期徒刑8 月（附表編號2 所示
    之罪經本院以107 年度上訴字第1242號判決上訴駁回而確定
    ；附表編號8 所示之罪經本院以107 年度上訴字第1242號判
    決、最高法院以107 年度台上字第4927號判決上訴駁回而確
    定），有各該刑事判決及臺灣高等法院被告前案紀錄表1 份
    在卷可稽。又受刑人所犯如附表編號1 、2 、8 所示之罪，
    為得易科罰金之罪，所犯如附表編號3 至7 所示之罪，則為
    不得易科罰金之罪，茲聲請人依受刑人之請求向本院聲請定
    其應執行之刑，有臺灣臺中地方檢察署108 年7 月8 日刑法
    第50條第1 項但書案件是是否請求定應執行刑調查表1 份附
    卷足憑，是依刑法第50條第2 項之規定，本院審核認其聲請
    為正當，應予准許。
四、爰依刑事訴訟法第477 條第1 項，刑法第2 條第1 項但書、
    第50條第2 項、第53條、第51條第5 款，裁定如主文。
中　　華　　民　　國　 108　　年　　7 　　月　　29　　日
            刑事第六庭　  審判長法　官　姚  勳  昌
                                法　官　王  邁  揚
                                法　官　胡  宜  如
以上正本證明與原本無異。
如不服本裁定，得於收受送達後五日內向本院提出抗告書狀（須
附繕本）。
                                書記官  陳  秀  鳳
　　　　　　　　　　　　　　　　
中　　華　　民　　國　　108 　年　　7 　　月　　29　　日
附表：受刑人黃俊皓定應執行刑案件一覽表

編  號           1          2          3 罪  名  毒品危害防制條例 毒品危害防制條例 毒品危害防制條例 宣告刑  有期徒刑6月 有期徒刑3月 有期徒刑15年8月 犯罪日期  105年3月14日下午1時50分為警採尿前96小時內某時 102年3月9日 102年3月26日 偵查機關年度案號  雲林地檢105年度毒偵字第742號 臺中地檢102年度偵字第10706號等 臺中地檢102年度偵字第10706號等 最後事實審 法院 臺南高分院 臺中高分院 臺中高分院  案號 106年度上易字第45號 107年度上訴字第1242號 107年度上訴字第1242號  判決日期 106年3月21日 107年10月3日 107年10月3日 確定判決 法院 臺南高分院 臺中高分院 最高法院  案號 106年度上易字第45號 107年度上訴字第1242號 107年度台上字第4927號  判決確定日期 106年3月21日 107年10月3日 107年12月13日 是否為得易科罰金之案件  得易科得易勞 得易科得易勞 不得易科不得易勞 備  註  雲林地檢106年度執字第1202號（已執畢） 臺中地檢107年度執字第16961號（已執畢） 臺中地檢108年度執字第836號 



編  號           4          5          6 罪  名  毒品危害防制條例 毒品危害防制條例 毒品危害防制條例 宣告刑  有期徒刑15年2月（2次） 有期徒刑7年6月（5次） 有期徒刑7年4月（2次） 犯罪日期  101年6月16日101年6月6日 102年4月14日102年3月29日102年3月14日102年3月4日102年3月1日 102年2月18日102年2月16日 偵查機關年度案號  臺中地檢102年度偵字第10706號等 臺中地檢102年度偵字第10706號等 臺中地檢102年度偵字第10706號等 最後事實審 法院 臺中高分院 臺中高分院 臺中高分院  案號 107年度上訴字第1242號 107年度上訴字第1242號 107年度上訴字第1242號  判決日期 107年10月3日 107年10月3日 107年10月3日 確定判決 法院 最高法院 最高法院 最高法院  案號 107年度台上字第4927號 107年度台上字第4927號 107年度台上字第4927號  判決確定日期 107年12月13日 107年12月13日 107年12月13日 是否為得易科罰金之案件  不得易科不得易勞 不得易科不得易勞 不得易科不得易勞 備  註  臺中地檢108年度執字第836號 臺中地檢108年度執字第836號 臺中地檢108年度執字第836號 









編  號           7          8        下空白 罪  名  毒品危害防制條例 毒品危害防制條例  宣告刑  有期徒刑7月（3次） 有期徒刑6月  犯罪日期  102年4月10日102年4月18日102年3月7日 102年2月19日  偵查機關年度案號  臺中地檢102年度偵字第10706號等 臺中地檢102年度偵字第10706號等  最後事實審 法院 臺中高分院 臺中高分院   案號 107年度上訴字第1242號 107年度上訴字第1242號   判決日期 107年10月3日 107年10月3日  確定判決 法院 最高法院 最高法院   案號 107年度台上字第4927號 107年度台上字第4927號   判決確定日期 107年12月13日 107年12月13日  是否為得易科罰金之案件  不得易科不得易勞 得易科得易勞  備  註  臺中地檢108年度執字第836號 臺中地檢108年度執字第837號